【裁判字號】    98,訴,1663
【裁判日期】    981231
【裁判案由】    違反毒品危害防制條例
【裁判全文】
臺灣臺南地方法院刑事判決             98年度訴字第1663號
公  訴  人  臺灣臺南地方法院檢察署檢察官
被      告  乙○○
上列被告因違反毒品危害防制條例案件，經臺灣臺南地方法院檢
察署檢察官提起公訴（98年度毒偵字第2473號），被告於準備程
序期日就被訴事實為有罪陳述，本院合議庭裁定由受命法官獨任
進行簡式審判程序，判決如下：
    主  文
乙○○施用第一級毒品，累犯，處有期徒刑柒月。
    事實及理由
一、犯罪事實：乙○○前因違反肅清煙毒條例案件，經本院以80
    年度訴字第1440號及81年度訴字第1268號分別判處有期徒刑
    2年3月與3年2月確定，二罪經合併執行於民國83年7月2日假
    釋出獄。詎其於假釋期間再因違反肅清煙毒條例等案件，為
    本院85年度訴字第187號分別判處有期徒刑3年4月、5月，應
    執行有期徒刑3年7月，嗣經臺灣高等法院臺南分院駁回上訴
    確定，前開假釋因而撤銷，其殘刑3年4月19日與上開所處有
    期徒刑3年7月之罪合併執行至89年8月3日假釋出獄。嗣再經
    撤銷假釋，殘刑3年16日甫於96年1月3日縮刑期滿執行完畢
    。乙○○另因施用毒品案件，經送觀察、勒戒後，認有繼續
    施用毒品傾向，令入戒治處所施以強制戒治1年，於民國（
    下同）92年12月23日停止戒治付保護管束出所，於93年3月7
    日保護管束期滿未經撤銷，依法視為強制戒治執行完畢，由
    臺灣臺南地方法院檢察署（下稱臺南地檢）檢察官以93 年
    度戒毒偵字第62號為不起訴處分確定。再於96年因施用毒品
    案件，經臺灣臺南地方法院檢察署檢察官以96年度毒偵字第
    1350號為緩起訴處分，並於96年6月15日確定（乙○○於緩
    起訴期間因故意犯有期徒刑以上之罪，而遭撤銷本件緩起訴
    ，嗣經本院於98年11月30日以98年度訴字第1517號判處應執
    行有期徒刑7月）；於98年間又因施用毒品案件，經本院分
    別以98年度訴字第844號、98年度訴字第1312號判處有期徒
    刑7月、8月確定。詎其猶不知戒除毒癮，復基於施用第一級
    毒品之犯意，於98年9月9日12時40分起回溯26小時內某時（
    不含公權力拘束之時間），在不詳處所，施用第一級毒品海
    洛因，為警於上揭起算時點對乙○○採尿送驗查獲。案經台
    南市警察局第一分局報告臺灣臺南地方法院檢察署檢察官偵
    查起訴。
二、按92年7月9日新修正之毒品危害防制條例刪除「2犯」及「3
    犯」之規定，將施用毒品者簡化區分為初犯、再犯，並認施
    用毒品者係屬病患性犯人，以觀察、勒戒戒除其身癮，以強
    制戒治去除其心癮。經觀察、勒戒或強制戒治執行完畢釋放
    後，若係5年後再犯該條例第10條施用毒品罪者，檢察官應
    先聲請法院裁定令被告入勒戒處所觀察、勒戒，並視有無繼
    續施用毒品傾向，決定應予釋放、為不起訴之處分，或應聲
    請法院裁定令入勒戒處所強制戒治；若係5年內「再犯」同
    條例第10條施用毒品罪者，依同條例第23條第2項規定，檢
    察官則應依法追訴；且觀諸該條例第20條第3項，及同條例
    第23條第2項之修正理由，如施用毒品者係前經觀察、勒戒
    或強制戒治等治療程序執行完畢5年後，始再施用毒品之「
    初犯」，因前所執行之觀察、勒戒或強制戒治已足收戒除毒
    癮之效，自應重新執行觀察、勒戒或強制戒治等治療程序，
    並於治療程序執行完畢後，由檢察官為不起訴處分，毋庸對
    之追訴處罰；反之，在「再犯」之情形，因其先前所為治療
    程序顯未能收戒斷毒癮之效，且考量施用毒品者之再犯率偏
    高，乃簡化其刑事處遇程序，而逕予追訴處罰，不再施以治
    療程序。參酌上開立法理由，修正毒品危害防制條例就施用
    毒品者，祇於「初犯」及「5年後再犯」二種情形，有其追
    訴條件之限制，即須於初犯經觀察、勒戒或強制戒治釋放後
    ，5年內均無施用毒品之行為，始能認其前所實施之觀察、
    勒戒或強制戒治已足遮斷毒癮，而得於5年後再犯時，再予
    適用初犯之規定，重行觀察、勒戒等程序。倘5年內已經再
    犯，被依法追訴處罰，縱其第3次（或第3次以上）施用毒品
    之時間在初犯釋放5年以後，即與「5年後再犯」之情形有別
    ，且因已於「5年內再犯」，顯見其再犯率甚高，原實施觀
    察、勒戒或強制戒治，已無法收其實效，而無5年戒斷期之
    存在，自無再經觀察、勒戒及強制戒治之必要，應由檢察官
    逕行起訴（最高法院95年度台非字第59號判決及95年第7次
    刑事庭會議決議）。
三、本件被告乙○○前因施用毒品案件，經送強制戒治後，於93
    年3月7日執行強制戒治完畢，其於強制戒治執行完畢5年內
    之96、97、98年間，已再犯施用毒品之罪，此有臺灣高等法
    院被告前案紀錄表在卷可稽，本件施用毒品之犯行，乃屬3
    犯以上，縱其施用毒品之時間在初犯釋放5年以後，即與「5
    年後再犯」之情形有別，依前述說明，自應由檢察官逕為追
    訴。又被告所犯為死刑、無期徒刑或最輕本刑為3年以上有
    期徒刑以外之罪，其於準備程序中就被訴事實為有罪之陳述
    ，經法官告知簡式審判程序之旨，並聽取公訴人之意見後，
    爰依刑事訴訟法第273條之1第1項規定，裁定由受命法官獨
    任進行簡式審判程序；又本案之證據調查，依刑事訴訟法第
    273條之2規定，不受同法第159條第1項、第161條之2、第
    161條之3、第163條之1及第164條至第170條規定之限制；並
    得依同法第310條之2準用第454條之規定，製作略式判決書
    ，併此敘明。
四、證據名稱：
(一)、被告乙○○於警詢之供述及本院審理時之自白。
(二)、卷附臺南市警察局第一分局偵辦涉嫌毒品危害防制條例案送
    驗尿液及年籍對照表（採尿時間：98年9月9日12時40分；尿
    液編號：A1-099）、長榮大學98年9月22日確認報告（檢體
    編號：A1-099）各1紙。
(三)、卷附臺灣臺南地方法院檢察署刑案資料查註紀錄、全國施用
    毒品案件紀錄表、受觀察勒戒人毒品及前科紀錄簡列表、矯
    正簡表及臺灣高等法院被告前案紀錄表各1份。
五、論罪：查海洛因屬毒品危害防制條例第2條第2項第1款所列
    之第一級毒品，故核被告所為，係犯毒品危害防制條例第10
    條第1項之施用第一級毒品罪。其持有毒品之低度行為應為
    施用毒品之高度行為所吸收，不另論罪。查被告於本案施用
    第一級毒品犯行前，曾因違反肅清煙毒條例等案件受刑之宣
    告與執行，業如前述，亦有台灣高等法院被告前案紀錄表在
    卷足憑，其前案所處之刑於96年1月3日執行完畢後，5年以
    內故意再犯有期徒刑以上本案之罪，為累犯，應依刑法第47
    條第1項之規定加重其刑。查施用海洛因後其尿液可檢測到
    總嗎啡濃度高度高於或等於300ｎｇ／ｍｌ之時間平均分別
    約可達17及26小時，有行政院衛生署管制藥品管理局92年12
    月2日管檢字第0920009990號函文可按，本件被告為警採尿
    後所檢測出之嗎啡陽性反應濃度為超過18232ｎｇ／ｍｌ，
    亦有卷附檢驗報告可稽，足認被告應在本案採尿前之26小時
    內涉有施用第一級毒品海洛因之犯行，惟被告同意警方對其
    採尿時所坦承施用海洛因之時間為98年7月11日晚上20時許
    （見警卷第3頁），並非可檢出如前揭檢驗報告所示之嗎啡
    陽性反應之採尿時往前回溯26小時內之期間，從而，被告於
    為警查獲當時並未坦承其於本案採尿時往前回溯26小時內有
    何施用本件第一級毒品海洛因之犯行，自不符合自首之要件
    ，而無法援引該條規定減輕其刑，附此敘明。茲審酌被告前
    曾有多次施用毒品前科，素行不佳，且曾因施用毒品經送強
    制戒治等處分，猶仍不思戒絕毒癮、革除惡習，顯未能深切
    悔改並記取教訓，惟念及被告施用毒品之犯行，在本質上乃
    屬自我戕害身心健康之行為，以及被告犯後尚知坦承犯行，
    態度良好等一切情狀，爰量處如主文所示之刑，以資懲戒。
據上論斷，應依刑事訴訟法第299條第1項前段、第273條之1第1
項、第310條之2、第454條第1項，毒品危害防制條例第10條第1
項，刑法第11條前段、第47條第1項前段，判決如主文。
本案經檢察官甲○○到庭執行職務。
中    華    民    國    98    年    12    月    31    日
                  刑事第十庭    法  官  高如宜
以上正本證明與原本無異。
如不服本判決應於收受本判決後10日內向本院提出上訴書狀，並
應敘述具體理由。如未敘述上訴理由者，應於上訴期間屆滿後20
日內向本院補提理由書狀（均須按他造當事人之人數附繕本）「
切勿逕送上級法院」。
                                書記官  陳姿利
中    華    民    國    99    年    1     月    4     日
附錄本件論罪科刑法條：
毒品危害防制條例第10條第1項
施用第一級毒品者，處6月以上5年以下有期徒刑。

司法院資訊處製作；財團法人民間司法改革基金會備份。
